【裁判字號】    88,易,2781
【裁判日期】    890223
【裁判案由】    詐欺
【裁判全文】
~w2z2;臺灣高雄地方法院刑事判決~w1z1;     八十八年度易字第二七八一號
    公  訴  人  臺灣高雄地方法院檢察署檢察官
    被      告  戊○○
右列被告因詐欺案件，經檢察官提起公訴（八十八年度偵字第三○八七號），本院判
決如左：
    主  文
戊○○意圖為自己不法之所有，以詐術使人將本人之物交付，處有期徒刑捌月。
    事  實
一、戊○○係高雄晨報及高屏時報之特派員，於民國八十八年一月初某日，從陳見和
    律師處得知乙○○曾於七十一年間因案認為受冤抑，而欲藉媒體申告冤情等事宜
    ，竟意圖為自己不法之所有，乘機約乙○○在陳見和律師事務所見面，並向乙○○表示︰渠可代為籌備記者招待會，並可尋找其他媒體出席採訪等語，又渠明知
    媒體記者出席記者招待會採訪新聞，並毋需支付車馬費等費用，遂向乙○○誆稱
    ︰渠代為尋找報紙記者出席，每位要支付新臺幣（下同）二千元之車馬費，電視
    台記者則每位須支付三千元，而報紙記者可找到十五位出席，電視台記者可找到
    十二位（起訴書誤繕為十位），共需六萬六千元（2000Ｘ15＝30000，3000Ｘ12
    ＝36000），另加漢王大飯店場地租用費一萬五千元，總計八萬一千元，祇要收
    八萬元即可云云，而使乙○○陷於錯誤，於八十八年一月八日，在陳見和律師事
    務所先交付冤抑相關資料予戊○○，並約定是日下午三時，至乙○○高雄市○○
    區○○路四八巷三弄八號住處先行支付現金五萬元予戊○○，嗣於八十八年一月
    十二日上午，在高雄市前金區市○○路一七一號臺灣高雄地方法院門口，交付餘
    款三萬元予戊○○。詎料，八十八年一月十二日下午二時三十分許，在漢王大飯
    店召開記者招待會時，僅華視丁○○、法界衛星丙○○等四、五位電視台記者出
    席，報紙記者除戊○○外均未出席，乙○○始知受騙，戊○○並未依約將車馬費
    交付報紙記者或電視台記者，僅支付漢王大飯店場地費三千元。
二、案經被害人乙○○訴請移送臺灣高雄地方法院檢察署檢察官偵查起訴。
    理  由
一、訊據被告戊○○固不否認於右揭時地乃高雄晨報及高屏時報之特派員之身分，曾
    向告訴人乙○○分別收取五萬元及三萬元等之事實，惟矢口否認有詐欺犯行，辯
    稱：伊有召集記者會，約八至十位記者出席，拿取車馬費，每位金額二、三千元
    不等云云。
二、經查：
（一）右揭事實，業據告訴人乙○○分別於警訊、偵查及本院審理中指訴歷歷，核與
      證人陳見和律師於偵查中證稱︰有介紹被告與告訴人認識，後來告訴人來事務
      所找渠時，渠有找被告來，被告當時說開記者招待會，報紙記者要二千元，電
      視記者要三千元，場地費要一萬五千元，所以要拿八萬元，且被告說記者都已
      找好了，要請三、四十個記者到場，因急著要給記者錢，且被告說很忙，要告
      訴人趕快拿錢給他，嗣因渠不在，告訴人又找不到渠，就在法院門口將錢拿給
      被告等語（見八十八年五月四日訊問筆錄）相符；被告亦供承：「（你向告訴
      人拿多少錢？）分二次拿八萬元，一次拿五萬，一次拿三萬元，我曾經到告訴
      人家拿錢，金額多少，我記不得」、「（你有無跟告訴人說記者出席須支付車
      馬費？）．．．我有要給出席記者車馬費，但他們不收，但如有出席的話再說
      」、「（你事後有否向告訴人說要退還未到席記者車馬費？）沒有」（本院八
      十八年九月三日訊問筆錄參照），並經被告於八十八年十月十二日答辯狀中載
      述甚詳，是以，被告於陳見和律師事務所與告訴人見面時，曾以召開記者會，
      須支付記者車馬費為由，於右揭時、地向告訴人收取記者車馬費及場地費共計
      八萬元之現金甚明。
（二）被告於前揭時地有召集記者會，固為告訴人所自承，並有證人即當日參加記者
      會之己○及甲○○到庭結證屬實，本院勘驗被告於偵查中提出之錄影帶（被告
      自稱係華視記者丁○○提供）結果，發現記者會由告訴人講述案情，甲○○亦
      有發言，攝影鏡頭僅出現告訴人、己○及甲○○，進行約二十分鐘等情，有勘
      驗筆錄在卷足憑，被告亦自承平面媒體記者（即報紙記者）並無人出席記者會
      （八十九年二月十九日審判筆錄參照），職是，記者會曾於右揭時地召開，雖
      有攝影記者（即電視台記者）在場，但進行時間甚短，尚堪認定。
（三）關於支出記者車馬費乙節，被告先於偵查中辯稱︰伊只告訴乙○○會有五至七
 臺電視臺記者會到，伊有給中國時報記者黃文博二千元，給法界衛星丙○○四
      千元，給華視記者丁○○二萬元，並請丁○○代找其他電視臺記者出席，另也
      將新聞稿給了每位記者云云，後又辯稱︰伊是將新聞稿與錢一起放在信封袋內
      交給記者，但其他記者均說不要錢，但確有拿二萬元給丁○○，請他幫忙找記
      者云云，本院調查中則先供稱︰「（你有無跟告訴人說記者出席須支付車馬費
      ？）．．．我有要給出席記者車馬費，但他們不收，但如有出席的話再說」等
      語，後辯稱約八到十位記者有拿車馬費，每位金額二、三千元不等云云（見八
      十八年九月三日訊問筆錄），俟本案進行審判之際，詎供稱：平面媒體記者沒
      有收錢，也沒有出席記者會，丁○○、丙○○所言不實，此二人皆有收錢云云
      ，被告前後供述不一，已難憑採，且依證人即華視公司記者丁○○於偵查中結
      證稱︰被告先通知渠有大弊端，華視公司僅渠一人攜帶攝影機前往採訪，到記
      者會場時有看到新文稿擺放現場，被告只有說事後要吃飯，沒有給渠錢，且渠
      做記者三十幾年，從來沒有為這種事拿錢，當時我看到這個新聞已有十幾年，
      新聞報導不能只報導一邊，我不認為有什麼新聞價值，而聽說華視晨間新聞有
      報；被告並未拿二萬元給渠，要渠轉交給其他記者等語（八十八年六月九日訊
      問筆錄參照）；證人即法界衛星記者丙○○於本院調查中到庭結證稱：被告並
      未於召開記者會前或會後，拿車馬費給伊及其他記者等語，可見被告於召開記
      者會前或會後，均未支付車馬費於參加之記者；又證人丁○○、丙○○與被告
      之間應無間隙，且證人丁○○尚於本案偵查中，提供記者會當天錄影帶予被告
      ，俾供被告有利事實之認定，當無設詞誣陷之理，被告上開有支付車馬費予出
      席記者之辯解，顯係事後圖卸刑責飾詞，殊無足採。
（四）被告確有為告訴人於右揭時地舉辦記者會，已如前述，而被告於偵查中供稱漢
      王大飯店之場地費為三千元（見八十八年二月二十三日訊問筆錄），核與告訴
      人於本院調查中陳述一致（八十八年七月十六日訊問筆錄參照），是被告應有
      支付場地費三千元，尚堪認定。綜上，被告以允諾告訴人說明冤情而召開記者
      會為由，共向告訴人收取八萬元，其中除被告用以支付場地費之三千元外，其
      餘七萬元，顯係被告假借支付記者車馬費而施用詐術，使告訴人陷於錯誤而交
      付之款項，參以證人陳見和如前證述︰被告向告訴人告以要請三、四十位記者
      到場，因急著給記者錢，而要求告訴人儘速交款等情，足認被告施詐之初，即
      具不法所有之意圖甚明，被告所辯未詐欺云云，殊不足採，是本案事證已臻明
      確，被告詐欺犯行洵堪認定，應予依法論科。
三、核被告戊○○所為，係犯刑法第三百三十九條第一項之詐欺取財罪。被告分二次
    收受告訴人現金，然其迭次收受財物，無非欲達最終之得財目的，與連續數行為
    而犯同一罪者，迥不相同，僅能成立一個詐欺取財罪，合此敘明。爰審酌被告身
    為記者數年，卻利用其身分向告訴人詐取財物，嚴重破壞記者身為「第四權」監
    督政府之公信力，其所為對社會大眾危害甚大，犯罪後猶飾詞巧辯，矢口否認其
    犯行，且被告自偵查以迄本院調查、審判中，雖供稱：願意歸還告訴人八萬元云
    云，惟時至今日，被告仍未將該筆款項歸還告訴人，實無悔改之意，本應從重量
    刑，以儆效尤，惟姑念及其詐得告訴人財物之數量等一切情狀，認為公訴人具體
    求刑為適當，量處如主文所示之刑，以示懲戒。
據上論斷，應依刑事訴訟法第二百九十九條第一項前段，刑法第三百三十九條第一項
、罰金罰鍰提高標準條例第一條前段，判決如主文。
本案經檢察官李靜文到庭執行職務。
中      華      民      國    八十九    年      二      月    二十三    日
                                  臺灣高雄地方法院刑事第四庭
                                      審判長法  官    徐文祥
                                            法  官    徐美麗
                                            法  官    劉定安
右正本證明與原本無異。
如不服本判決，應於判決送達後十日內，向本院提出上訴狀。
                                            書記官    李文記
中    華    民    國      八十九      年      二      月      二十四    日
附錄本案論罪科刑法條全文：
刑法第三百三十九條第一項
  意圖為自己或他人不法之所有，以詐術使人將本人或第三人之物交付者，處五年以
  下有期徒刑、拘役或科或併科一千元以下罰金。


司法院資訊處製作；財團法人民間司法改革基金會備份。
